【裁判字號】    98,訴,642
【裁判日期】    990209
【裁判案由】    清償借款
【裁判全文】
臺灣臺北地方法院民事判決               98年度訴字第642號
原      告  富邦資產管理股份有限公司
法定代理人  丙○○
訴訟代理人  丁○○
被      告  乙○○
被      告  甲○○
上列當事人間清償借款事件，經臺灣士林地方法院98年度訴字第
396號裁定移送前來，本院於民國九十九年一月二十八日言詞辯
論終結，判決如下：
    主  文
被告應連帶給付原告新台幣伍佰壹拾貳萬捌仟柒佰陸拾玖元，及
如附表所示之利息、違約金。
訴訟費用由被告連帶負擔。
本判決於原告以新台幣壹佰柒拾萬玖仟伍佰玖拾元供擔保後，得
假執行。
    事實及理由
壹、程序方面
一、按當事人得以合意定第一審管轄法院，民事訴訟法第24條第
    1項前段定有明文。查，兩造既已於約定書第10條約定，同
    意以本院為第一審管轄法院（見本院卷第39至41頁），則本
    院就本件訴訟自有管轄權，合先陳明。
二、次按訴狀送達後，原告不得將原訴變更或追加他訴，但擴張
    或減縮應受判決事項之聲明者，不在此限，民事訴訟法第25
    5條第1項第3款定有明文。本件原告於起訴時訴之聲明原係
    訴請被告應連帶給付原告新台幣（下同）4,800,000元之債
    權本金及如附表所示之利息、違約金暨已核算未受償之利
    息436,702元，嗣於98年11月9日言詞辯論期日減縮訴之聲明
    為被告應連帶給付原告5,128,769元之債權本金及如附表所
    示之利息、違約金，依前揭規定，本院自應予以准許，併予
    敘明。
貳、實體方面
一、原告主張：
    訴外人吳吉霖於民國83年8月22日邀同被告乙○○及甲○○
    為連帶保證人向原債權人台北富邦商業銀行股份有限公司（
    下稱台北富邦商銀）分別借得275萬元、205萬元，貸款期間
    自83年8月22日至84年4月15日，利息按該行所定基本放款利
    率加碼年息1.28%計算（目前為年息9.18 %），並應按月攤
    還本息。如有任何一期之本金或利息未如期攤還，其債務即
    視為全部到期，借款人喪失期限利益。遲延給付本金或利息
    時，除仍按上開利率計息外，其逾期在六個月以內償還者，
    按上開利率10%，超過六個月者按上開利率20%加付違約金。
    詎吳吉霖僅攤還本息至84年4月14日，其後即未依約清償，
    其債務應視同全部到期，尚積欠本金4,800, 000元，及其利
    息暨違約金。並經台北富邦銀行向臺灣士林地方法院聲請拍
    賣抵押物取償3,918,861元，抵沖執行費用73,46 7元、計算
    至92年3月13日之違約金677,040元、計算至92年3月13 日之
    利息3,168,354元（尚有已核算未受償之利息328, 769 元）
    後，尚欠本金480萬元，及如附表所示之利息、違約金未償
    。又富邦商業銀行股份有限公司於94年1月1日與台北銀行股
    份有限公司合併，並更名為台北富邦商業銀行股份有限公司
    ，有卷附公司變更登記表可憑（見本院卷第35頁）。且伊於
    93年12月30日受讓台北富邦銀行對被告之債權，並於94 年1
    月16日以公告方式通知債務人，有卷附債權讓與證明書正本
    及報紙公告影本可證。爰依消費借貸、連帶保證契約之法律
    關係，提起本訴等情。並於本院聲明：如主文第1項所示。
二、被告乙○○、甲○○則以：
（一）原告所提約定書日期部分為空白（卷41頁背面），應屬無
      效；縱屬有效，亦無法證明該約定書為本件借貸契約內容
      之一部。且原告所稱約定書上尚有核准日期欄記載83年6
      月14日亦與借據日期不符。
（二）雙方簽訂借據時，該借據僅有單面記載，原告所提借據卻
      為雙面記載，該背面為他筆借款之約定事項。
（三）原借據貸款期間自民國83年8月22日至84年4月15日，伊所
      負之保證責任應屬民法第752條定期保證並適用民法第755
      條規定，保證責任應已消滅。
（四）被告直至原告對伊聲請支付命令時，始知悉債權讓與一事
      ，並於98年4月29收到原告之債權讓與通知，期間均未收
      到原告債權讓與之通知及催告請求清償債務之表示。原告
      所提出84年9月29日之催告書，僅有大樓管理委員會之簽
      收章，未有大樓管理員或甲○○本人之簽章，伊本人並未
      收到。
（五）另借據正反面所載受償情形，台北富邦銀行於92年3月13
      日士林地方法院受償3,918,861元，先抵充執行費73,467
      元，再加計原告公司於94年8月19日鈞院受償7,012,437元，
      抵充執行費76,639元後，共計為10,781,192，則原告已足
      額受償。債務清償抵償順序應先抵償本金等語，資為抗辯
      。
      並聲明：駁回原告之訴及假執行之聲請。
三、兩造不爭執之事實
（一）訴外人吳吉霖於83年8月22日邀同被告乙○○及甲○○為
      連帶保證人向原債權人台北富邦商銀分別借得275萬元、
      205萬元，被告二人並在借據及約定書上簽名，有借據、
      約定書在卷可稽（見本院卷第37至41頁）。
（二）吳吉霖84年4月14日起未再清償，台北富邦銀行向臺灣士
      林地方法院聲請支付命令並拍賣吳吉霖之抵押物取償3,
      918,861元，抵沖執行費用73,467元、計算至92年3月13
      日之違約金677,040元、計算至92年3月13日之利息3,
      168,354元，有臺灣士林地方法院89年度促字第7009號支
      付命令、90年執字第9520號強制執行金額計算書分配表、
      等件為證（見本院卷第42至46頁）。
（三）富邦商業銀行股份有限公司於94年1月1日與台北銀行股份
      有限公司合併，並更名為台北富邦商業銀行股份有限公司
      ，且原告於93年12月30日受讓台北富邦銀行對被告之債權
      ，並於94年1月16日以公告方式通知債務人。有債權讓與
      證明文件、民眾日報第25版附卷可佐（見本院卷第47頁）
      。
四、得心證之理由：原告起訴請求被告連帶清償借款，惟被告以
    上揭情詞置辯，茲就兩造爭點分述如下：
（一）按借用人應於約定期限內，返還與借用物種類、品質、數
      量相同之物；當事人得約定債務人不履行債務時，應支付
      違約金；債權之讓與，非經讓與人或受讓人通知債務人，
      對於債務人不生效力，民法第478條前段、第250條第1項
      、第297條第1項分別定有明文，是以原告既為系爭債權受
      讓人，其依借據、約定書及上開條文規定，於訴外人吳吉
      霖未依約清償致視同全部到期時，訴請被告二人連帶給付
      借款本金及約定之利息、違約金，即非無據。
（二）按私文書經本人或其代理人簽名、蓋章或按指印或有法院
      或公證人之認證者，推定為真正，民事訴訟法第358條第1
      項定有明文。本件原告所提出之約定書之日期欄部分雖為
      空白，惟在「核對年月日欄」有日期之記載及被告之簽名
      ，該「中華民國年月日」一欄未記載，並不影響其簽立約
      定書之真正。至被告所簽立約定書核對日期早於訴外人吳
      吉霖之借據簽署日期，不過係被告二人就吳吉霖借款債務
      所負保證責任發生在後，亦不影響被告二人該約定書之效
      力。被告所辯，尚非可取。
（三）又系爭借據背面記載約款為「1、連帶保證人對本借款債
      務，願與借款人負連帶清償責任，並拋棄民法債編第二十
      四節保證各法條內有關保證人所得得主張之抗辯權。2、
      借款人及連帶保證人均願切實遵守另向貴行訂立約定書所
      列各條款，並將該約定書視為本借據之一部」等情，無非
      民法第739-1條於88年4月21日修訂前銀行放款實務上常見
      之連帶保證約款，且被告既已於吳吉霖借款前簽訂約定書
      ，再次於借據重申該約定書之效力，衡情銀行並無故意隱
      匿或事後添加之理，何況被告亦未舉證簽署借據當時背面
      確屬空白，被告否認借據約定之效力，並無所據。
（四）訴外人吳吉霖之借據貸款期間係自83年8月22日至84年4
      月15日，被告二人所保證係吳吉霖該期間所生之借款債務
      ，並非被告二人負保證責任之期限，被告又未舉證證明有
      何僅於一定期間內為保證之合意，被告乙○○、甲○○辯
      稱其等之保證責任期間已屆滿，於保證期間內原告對之並
      無請求云云，自非可採。另按民法第755條之規定，以債
      務人延期清償係出自債權人之允許，並未得保證人之同意
      者，始有其適用。若債務人任意不履行債務，致有延期，
      而保證人又不能確實證明延期係出自債權人之允許時，自
      無許其免除保證責任之理。本件係債務人吳吉霖不履行債
      務，非債權人同意其延期清償，俱如前述，被告等自不得
      主張免除保證責任。
（五）再按當事人主張有利於己之事實者，就其事實有舉證之責
      任，民事訴訟法第277條定有明文。被告主張已因清償而
      消滅，則清償之事實，應由被告負舉證之責任。本件被告
      二人以訴外人吳吉霖所有台北市○○○路房地強制執行所
      得除清償吳吉霖另筆620萬元借款本息外，尚有餘額得清
      償本件借款云云未舉證證明，遑論其亦自承該房地拍賣後
      之金額並無剩餘（見本院卷第122頁反面），不能為被告
      有利之事實認定。另被告等無視前揭分配表記載不足額部
      分，泛稱原告經強制執行取償後已足額清償或已經免除被
      告連帶責任云云，亦未舉證以明其實，何況被告簽立之約
      定書4條業已約定清償抵充之順序為費用，違約金、利息
      、遲延利息及原本。是被告等之抗辯，殊無可採。
五、綜上所述，原告依消費借貸契約、債權讓與及連帶保證之法
    律關係請求被告給付原告如主文第一項所示之金額、利息、
    違約金，為有理由，應予准許。
六、原告陳明願供擔保以代釋明聲請宣告假執行，核無不合，爰
    酌定相當擔保金准許之。
七、本件判決基礎已臻明確，兩造其餘攻擊防禦方法及舉證，經
    本院斟酌後，認與判決結果不生影響，均毋庸再予論述，附
    此敘明。
八、據上論結，本件原告之訴為有理由，依民事訴訟法第85條第
    2項、第390條第2項，判決如主文。
中    華    民    國    99    年    2     月    9     日
                  民事第六庭    法  官  吳定亞
以上正本係照原本作成。
如對本判決上訴，須於判決送達後20日內向本院提出上訴狀。
中    華    民    國    99    年    2     月    9     日
                                書記官  張婕妤

司法院資訊處製作；財團法人民間司法改革基金會備份。
